臺灣臺北地方法院民事判決
111年度訴字第327號
原      告  約有防衛精密科技有限公司

法定代理人  柳約有  
被      告  巴洛克金銀珠寶有限公司


法定代理人  張郁涓  
訴訟代理人  張文瀚  
上列當事人間請求清償債務事件，本院於民國111年7月26日言詞
辯論終結，判決如下：
    主    文
原告之訴及假執行之聲請均駁回。
訴訟費用由原告負擔。
    事實及理由
壹、程序方面
一、按清算人之職務包括了結現務，而法人至清算終結止，在清
    算之必要範圍內，視為存續，公司法第84條第1項第1款、民
    法第40條第1項第1款、第2項分有明文。又公司為社團法人
    ，其人格應存續至清算終結時，始行消滅，如有現務尚未了
    結，在清算必要範圍內，視為存續，並不因法院就清算人聲
    報清算完結准予備查，即謂其人格已消滅。查本件被告巴洛
    克金銀珠寶有限公司(下稱巴洛克公司)前經股東同意解散，
    選任張郁涓為清算人，業經主管機關臺北市政府以107年12
    月6日府產業商字第10756690600號函為解散登記在案，並向
    本院呈報清算人後清算完結，經本院以111年7月13日北院忠
    民連111年度司司字第149號函准予備查等情，有巴洛克公司
    變更登記表、股東同意書、商工登記公示資料在卷可稽，依
    前揭說明，被告既與原告間有本件債務尚未清理，堪認仍有
    現務尚未了結，是被告之法人格在此範圍內仍未消滅，具當
    事人能力，且應以清算人張郁涓為被告巴洛克公司之法定代
    理人，合先敘明。　
二、按訴狀送達後，原告不得將原訴變更或追加他訴。但請求之
    基礎事實同一者，不在此限，民事訴訟法第255條第1項第2
    款定有明文。查原告以民事聲請支付命令狀請求被告給付新
    臺幣(下同)65萬元及其利息，因被告於法定期間內提出異議
    ，原告支付命令之聲請視為起訴，原告並主張請求權基礎為
    民法第226條第1項規定(司促卷第10頁、本院卷第91頁)；嗣
    於民國111年4月12日言詞辯論期日追加請求權基礎，先位部
    分主張民法第184條第2項，備位部分主張民法第226條第1項
    (本院卷第183頁)；又於111年6月7日言詞辯論期日變更聲明
    及請求權基礎，先位部分依民法第767條第1項前段規定，求
    命被告返還原告防衛系統主機3台(編號為YPS-66、YBS-77、
    YBS-88，下稱系爭主機），備位部分依民法第226條第1項規
    定，求命被告給付原告65萬元本息等語(本院卷第199、200
    頁)；再於111年7月26日言詞辯論期日變更聲明及請求權基
    礎，先位部分：依民法第226條第1項規定，求命被告給付原
    告65萬元本息。願供擔保，請准宣告假執行。備位部分：依
    民法第767條第1項前段規定，求命被告返還原告系爭主機3
    台。願供擔保，請准宣告假執行等語(本院卷第237頁)。核
    原告所為訴之變更及追加，均涉兩造訂立「約有防衛系統產
    品保固服務付款約定書」(下稱系爭契約)之履約爭議，各請
    求利益之主張在社會生活上可認為關連，而就原請求之訴訟
    及證據資料，於審理繼續進行在相當程度範圍內具有一體性
    ，得期待於後請求之審理予以利用，應認基礎事實同一；為
    使上開追加前後之請求在同一程序得加以解決，避免重複審
    ，進而統一解決兩造紛爭，揆諸前開規定，應許其上開訴之
    變更及追加。
貳、實體方面
一、原告起訴主張：
(一)兩造於104年9月1日訂立系爭契約，原告已依約將其所有之
    系爭主機，交付被告並安裝在臺北市○○區○○路000號1樓之被
    告營業場所（下稱系爭店址），供為夜間自動報案、緊急按
    鈕警報系統之用，被告依約應每3個月給付計7,500元之服務
    費用予原告。
(二)先位部分：詎原告於108年9月間與友人開車路過系爭店址，
    始發現被告已不在同處營業，而於110年1月4日寄發存證信
    函予被告終止系爭契約，依系爭契約第27條約定，被告應返
    還系爭主機予原告。因被告於臺灣臺北地方檢察署108年度
    偵字第28811號侵占案件中自承搬離時忘記通知原告取回系
    爭主機，未將系爭主機帶走，現已無法返還予原告等語，原
    告自得依民法第226條第1項規定，請求被告賠償相當於系爭
    主機價額之損害。爰為先位聲明：
  1.被告應給付原告65萬元，及自支付命令送達翌日起至清償日
    止，按週年利率5%計算之利息。
　2.願供擔保，請准宣告假執行。
(三)備位部分：原告為系爭主機之所有人，於系爭契約終止後，
    被告未依約返還系爭主機予原告，為無權占有，原告自得依
    民法第767條第1項前段規定，請求被告返還系爭主機。爰為
    備位聲明：
　1.被告應返還原告防衛系統主機3台(編號為YPS-66、YBS-77、
    YBS-88)。
　2.願供擔保，請准宣告假執行。
二、被告答辯則以：
(一)被告於105年3月因有另址供為新店面後，已通知原告將搬離
    原址，並於106年4月15日付清費用與原告終止系爭契約，柳
    約有自己亦於同日拆回系爭主機，被告並無未返還之不履行
    或無權占用。況依系爭契約第27條約定，原告有自行拆回系
    爭主機之責任，被告沒有保管責任，原告時隔2年半始向被
    告請求返還系爭主機，顯非合理，可見原告當時已取回系爭
    主機。另原告請求賠償金額達六十餘萬元，相較於市面上同
    類商品價格，亦屬過高。縱認被告無法返還系爭主機而為給
    付不能，依民法第456條第1款規定，原告請求權已罹於2年
    消滅時效，被告應得拒絕給付等語。
(二)並聲明：
  1.原告之訴駁回。
  2.如受不利判決，願供擔保請准宣告免為假執行。
三、不爭執事項：原告主張兩造前於104年9月1日訂立系爭契約
    ，並在系爭店址安裝交付原告所有系爭主機予被告使用等情
    ，有約有防衛系統產品保固服務付款約定書可稽（司促卷第
    35至39頁），且為被告所不爭執者（本院卷第93頁)，堪信
    為實。
四、得心證之理由：
(一)有關舉證責任：按當事人主張有利於己之事實，就其事實負
    有舉證之責，民事訴訟法第277條本文定有明文。又民法第2
    26條第1項規定：「因可歸責於債務人之事由，致給付不能
    者，債權人得請求賠償損害。」民法第767條第1項前段規定
    ：「所有人對於無權占有或侵奪其所有物者，得請求返還之
    。」查原告主張被告尚未返還系爭主機，應負給付不能之債
    務不履行責任及無權占有之返還責任等語，惟被告否認之，
    並以前詞置辯，依上揭說明，應由原告就被告尚未返還系爭
    主機、現仍占有系爭主機等有利事實負舉證之責。
(二)有關先位請求：原告主張兩造尚未終止系爭契約，嗣於訴訟
    中即110年1月4日以存證信函終止之（本院卷第92、97頁）
    ，被告即應返還價值人民幣130,982元之系爭主機，但被告
    無法未返還，應負債務不履行之賠償責任等語，但被告否認
    之，辯稱系爭契約已於106年4月15日終止，且柳約有本人曾
    當場拆走系爭主機，被告並無不返還之行為等語（本院卷第
    93、205頁），並提出手寫支票登記本資料為證（本院卷第2
    07、243至249頁)。經查：
  1.系爭契約第1條約定：「乙方(指原告)所提供之產品，應具
    備夜間自動報案、緊急按鈕警報系統功能，自動報案系統應
    直通警察機關並不定期遠端查核測試，維持警訊功能正常，
    並注意該等系統電源開關語線路之隱密及安全性。」第21條
    約定：「雙方約定使用期間為3年，甲方(指被告)應於每3個
    月15日前按3個月支付新臺幣7,500元整之費用...」（司促
    卷第35至37頁)，堪認被告每3個月應給付7,500元，原告則
    以提供具有夜間自動報案、緊急按鈕警報系統功能且正常運
    作之系統設備為對待給付。
　2.原告雖否認被告所提手寫支票登記本內容，並主張未曾終止
    契約等語，但觀諸原告所提被告「使用約有防衛系統應收款
    狀況」資料（本院卷第255頁)，亦自陳原告自104年9月1日
    起，陸續以代收方式供被告繳款，嗣就105年12月1日至106
    年2月28日費用，未收到金額7,500元，而於106年4月21日「
    親收現金」12,500元等情，此後即無其他款項收付之記載，
    堪認該12,500元確為被告最後所付之5個月費用。又系爭契
    約第22條約定：「乙方絕對不採用任何收取現金的行為，為
    保障客戶權益，甲方請勿將任何現金款項交給乙方服務人員
    （後略）」等語，核與上揭「使用約有防衛系統應收款狀況
    」資料中，原告自陳有「親收現金」之情相符，亦可佐證被
    告辯稱原告負責人柳約有本人親自到場辦理終止契約及收款
    等情為實，否則柳約有既有能力到場收取欠費現金，豈可能
    在106年4月21日後即無其他催收作為，足認被告辯稱兩造已
    於106年4月15日終止契約且不再繳付原告費用乙節為可取。
　3.原告又主張被告曾在刑事案件偵查中自陳忘記通知原告取回
    系爭主機，否認終止契約同時拆回主機等語之事，惟被告否
    認之，辯稱就是柳約有自己拆的等語（本院卷第205頁)。查
    原告自陳其於106年4月21日時即已知悉被告將要自系爭店址
    遷移他處經營之事實(本院卷第240頁)。如原告主張系爭主
    機價值為人民幣130,982元，相當於新臺幣649,998元（計算
    式：130,982×購入時匯率4.9625=649,998元，元以下四捨五
    入。本院卷第99頁、本院109年度訴字第9172號卷第151頁)
    部分屬實，衡諸其公司登記資本額僅20萬元程度，有經濟部
    工商登記資料可稽(司促卷第51頁)，堪認系爭主機價值高於
    資本數倍，應屬原告之重要資產，原告竟於知悉被告將搬離
    現址後，長達2年多期間就其留置他人處所之重要資產不予
    聞問，徒增公司經營風險，又有上述不向被告收取任何費用
    之行為，形同無償提供使用，所為乖離公司經營常情，難認
    可信，更佐證被告辯稱柳約有到場收取最後5個月費用、終
    止契約及同時拆回主機乙節為可採。末查被告負責人張郁娟
    初於108年11月17日警詢筆錄時即明確陳稱，被告於106年4
    月15日與柳約有解約，柳約有有親自來店內將最主要的主機
    拆走等語，嗣於檢察官108年12月18日偵訊時亦供陳「我們
    是106年4月15日跟柳約有解約，解約當時有來拆主機」等語
    （臺灣臺北地方檢察署108年度偵字第28811號卷第8、9、48
    頁，本院卷第126、127、112頁)，始終陳述系爭主機已遭柳
    約有拆除取回之事實，原告主張被告在訴訟外自認系爭主機
    未拆除部分，難認可採。至原告主張其當時無工班可拆除，
    有約好由被告協助拆除系爭主機後再返還與伊，但被告未通
    知伊部分(本院卷第185、201頁)，按兩造既已終止契約，縱
    原告仍留置若干設備在原安裝處所，無契約關係之被告自無
    何保管及返還義務，嗣原告找不著該等物品，亦與被告無關
    ，不能仍據系爭契約要求被告負責。
　4.依上，被告辯稱兩造已終止系爭契約，且原告拆回系爭主機
    等情，堪予採認。原告主張被告尚未返還等語，洵屬無據，
    其請求被告賠償，為無理由。 
(三)有關備位請求：原告主張其於110年1月4日以存證信函終止
    系爭契約後（本院卷第92、97頁），被告無權占有系爭主機
    ，應返還系爭主機予原告等語，但被告否認之，辯稱原告於
    106年4月15日系爭契約終止時已取走系爭主機等語（本院卷
    第93頁）。經查，原告於終止契約時拆回系爭主機之事實，
    業經認定如前，此外，原告別無其他證據證明系爭主機現仍
    為被告占有中，是被告既無占有系爭主機之事實，原告依民
    法第767條第1項前段規定，請求被告返還系爭主機，自屬無
    據，不能准許。
五、綜上所述，原告先位依民法第226條第1項規定，請求被告就
    無法返還系爭主機，負債務不履行之賠償責任，為無理由，
    備位依民法第767條第1項前段規定，請求被告返還無權占用
    之系爭主機，亦無理由，均應駁回。原告之訴既經駁回，其
    假執行之聲請即失去依據，應併予駁回。
六、本件判決之基礎已臻明確，兩造其餘攻擊防禦方法及未經援
    用之舉證，經審酌核與本件判決結果不生影響，不再一一論
    述，附此敘明。
七、訴訟費用負擔之依據：民事訴訟法第78條。
中　　華　　民　　國　　111 　年　　8 　　月　　16　　日
                  民事第二庭    法　官　林修平
以上正本係照原本作成。
如對本判決上訴，須於判決送達後20日內向本院提出上訴狀。如
委任律師提起上訴者，應一併繳納上訴審裁判費。
中　　華　　民　　國　　111 　年　　8 　　月　　16　　日
                                書記官　宇美璇